【裁判字號】    98,訴,1234
【裁判日期】    981126
【裁判案由】    違反毒品危害防制條例
【裁判全文】
臺灣屏東地方法院刑事判決              98年度訴字第1234號
公  訴  人  臺灣屏東地方法院檢察署檢察官
被      告  甲○○
上列被告因毒品危害防制條例案件，經檢察官提起公訴（98年度
毒偵字第1305號），被告就被訴事實為有罪之陳述，經合議庭裁
定由受命法官獨任進行簡式審判程序，判決如下：
    主  文
甲○○施用第一級毒品，處有期徒刑陸月，如易科罰金，以新臺
幣壹仟元折算壹日。
    事  實
一、張國禎曾於民國91年間，因施用毒品案件，經本院裁定送觀
    察、勒戒後，認無繼續施用毒品之傾向，於91年10月31日執
    行完畢釋放，由臺灣屏東地方法院檢察署檢察官以91年度毒
    偵字第1272號不起訴處分確定；又於前揭觀察勒戒處分執行
    完畢5 年內之96年8 月間，因施用第一級毒品，經臺灣屏東
    地方法院檢察署檢察官以該署96年度毒偵字第1750號為緩起
    訴處分，於97年10月31日緩起訴期滿未經撤銷。猶不知悔改
    ，竟基於施用第一級毒品海洛因之犯意，於98年3 月10日10
    時許，在屏東縣車城鄉某處，以將海洛因放入注射針筒加水
    溶化，以針頭注射之方式施用第一級毒品海洛因1 次。嗣於
    98年3 月11日18時30分，經警採尿送驗，呈嗎啡陽性反應，
    而查悉上情。
二、案經屏東縣政府警察局恆春分局報告臺灣屏東地方法院檢察
    署檢察官偵查起訴。
    理  由
一、本件被告甲○○所犯係死刑、無期徒刑、最輕本刑為3 年以
    上有期徒刑以外之罪，亦非高等法院管轄之第一審案件，而
    被告於本院行準備程序中就被訴事實為有罪之陳述，經告知
    被告簡式審判程序之旨並聽取當事人意見後，本院合議庭依
    刑事訴訟法第273 條之1 第1 項規定，裁定由受命法官獨任
    進行簡式審判程序，合先敘明。
二、上揭犯罪事實，業據被告於警詢及本院審理中坦承不諱，且
    被告為警查獲後所採集之尿液經送檢驗結果，呈嗎啡陽性反
    應，有台灣檢驗科技股份有限公司濫用藥物尿液檢驗報告（
    警卷第9 頁）、屏東縣政府警察局恆春分局偵辦毒品案件尿
    液受檢人真實姓名對照表（警卷第8 頁）各1 件在卷可稽，
    足證被告前開自白與事實相符，罪證明確，犯行洵堪認定。
三、按施用第一級毒品，毒品危害防制條例第10條定有處罰明文
    ，惟基於刑事政策，對合於一定條件之施用者，則依同條例
    第20條、第23條之規定，施以觀察、勒戒及強制戒治之保安
    處分，且將施用毒品之刑事處遇程序，區分為「初犯」、「
    5 年內再犯」及「5 年後再犯」。依其立法理由說明：「初
    犯」，經觀察、勒戒或強制戒治後，應為不起訴處分或不付
    審理之裁定；經觀察、勒戒或強制戒治執行完畢釋放後，「
    5 年內再犯」者，因其再犯率甚高，原實施之觀察、勒戒及
    強制戒治既已無法收其實效，爰依法追訴或裁定交付審理。
    至於經觀察、勒戒或強制戒治執行完畢釋放後，「5 年後再
    犯」者，前所實施之觀察、勒戒或強制戒治已足以遮斷其施
    用毒品之毒癮，為期自新及協助其斷除毒癮，仍適用「初犯
    」規定，先經觀察、勒戒或強制戒治之程序，是僅限於「初
    犯」及「5 年後再犯」二種情形，始應先經觀察、勒戒或強
    制戒治程序，不能逕行起訴，亦即設為施用毒品罪起訴條件
    之限制。但倘被告於5 年內已再犯，經依法再為保安處分或
    追訴處罰者，縱其第三次（或第三次以上）施用毒品之時間
    ，在初犯之保安處分執行完畢釋放5 年以後，即非屬「5 年
    後再犯」之情形，且因前有「5 年內再犯」情形，顯見其再
    犯率甚高，原實施之保安處分無法收其實效，毋庸仍予寬典
    處遇，而應依該條例第10條逕予刑罰制裁（最高法院97年度
    台非字第528 號判決、最高法院97年度第5 次刑事庭會議決
    議參照）。經查，被告前因施用毒品案件，經法院裁定觀察
    勒戒，因執行結果認無繼續施用之傾向，於91年10月31日出
    所，由臺灣屏東地方法院檢察署檢察官以91年度毒偵字第12
    72號不起訴處分確定（初犯）；又於96年8 月間，因施用第
    一級毒品，經臺灣屏東地方法院檢察署檢察官以該署96年度
    毒偵字第1750號為緩起訴處分，於97年10月31日緩起訴期滿
    未經撤銷（二犯），有卷附臺灣高等法院被告前案紀錄表1
    份可稽。被告於上開觀察勒戒執行完畢後，既曾於5 年內再
    犯毒品危害防制條例第10條之罪，顯見其再犯率甚高，原實
    施觀察、勒戒，已無法收其實效，而無5 年戒斷期之存在，
    參照前揭判決意旨，被告再犯本件施用第一級毒品海洛因之
    犯行，雖距離其初犯時已逾5 年，然其中既曾因施用毒品，
    被追訴處罰，即與單純「5 年後再犯」之情形有別，已無再
    施以觀察、勒戒及強制戒治之必要，而應依毒品防制條例第
    10條規定予以追訴、處罰。
四、查海洛因係毒品危害防制條例第2條第2項第1 款所列之第一
    級毒品。核被告所為，係犯毒品危害防制條例第10條第1 項
    之施用第一級毒品罪。被告於施用毒品海洛因而持有該毒品
    之低度行為，應為施用之高度行為所吸收，不另論罪。爰審
    酌被告於觀察、勒戒後，仍不知警惕，不思尋求正當之身心
    發展，竟又施用足以導致精神障礙、性格異常，甚至造成生
    命危險之毒品，戕害一己之身心健康，對社會治安可能之危
    害程度非微，兼衡於犯罪後能坦承犯行，態度尚稱良好，暨
    其智識程度、生活狀況等一切情狀，量處如主文所示之刑，
    並諭知易科罰金之折算標準。
據上論斷，應依刑事訴訟法第273 條之1 第1 項、第299 條第1
項前段，毒品危害防制條例第10條第1 項，刑法第11條前段、第
41條第1項前段，判決如主文。
本案經檢察官曾士哲到庭執行職務。
中    華    民    國    98    年    11    月    26    日
                  刑事第四庭    法  官  蔡玉雪
以上正本證明與原本無異。
如不服本判決應於收受判決後10日內向本院提出上訴書狀，並應
敘述具體理由；其未敘述上訴理由者，應於上訴期間屆滿後20日
內向本院補提理由書（均須按他造當事人之人數附繕本）「切勿
逕送上級法院」。
中    華    民    國    98    年    11    月    26    日
                                書記官  許倬維
附錄論罪科刑法條：
毒品危害防制條例第10條第1項
施用第一級毒品者，處6月以上5年以下有期徒刑。


司法院資訊處製作；財團法人民間司法改革基金會備份。
